【裁判字號】    89,上易,2729
【裁判日期】    891114
【裁判案由】    傷害
【裁判全文】
臺灣高等法院刑事判決                          八十九年度上易字第二七二九號
    上  訴  人
    即  被  告  乙○○
    選任辯護人  薛松雨
                游成淵
右上訴人因傷害案件，不服臺灣板橋地方法院八十九年度易字第七一九號，中華民國
八十九年六月二十六日第一審判決（起訴案號：臺灣板橋地方法院檢察署八十九年度
偵字第二四四號）提起上訴，本院判決如左：
    主  文
上訴駁回。
    事  實
一、乙○○前於民國八十三年間因妨害自由案件，經臺灣板橋地方法院判處有期徒刑
    四月，上訴本院後撤銷改判有期徒刑三月確定，於八十四年十一月十日易科罰金
    執行完畢。仍不知悔改，於八十八年十一月五日晚上十一時五十分許，見梁教沂
    將其固定在臺北縣永和市○○路九十三巷二弄九號旁空地上，用以佔用停車位之
    廢機車撬開，即自上址二樓住處下來與梁教沂理論，梁教沂之妻丙○○○聽到爭
    吵聲，亦上前就佔用停車位問題與乙○○理論，雙方進而發生爭執，乙○○因丙○○○出手抓其手臂，竟心生不滿，基於傷害之犯意，徒手毆打丙○○○，致丙○○○受有右前胸、上臂及右面頰多處挫打傷暨局部微腫、壓痛等傷害。
二、案經被害人丙○○○訴由臺北縣警察局永和分局報請臺灣板橋地方法院檢察署檢
    察官偵查起訴。
    理  由
一、訊據上訴人即被告乙○○固坦承於右揭時、地因梁教沂將上開廢機車撬開，而與
    梁教沂理論後再與告訴人丙○○○發生爭執等情，惟矢口否認有傷害之犯行，辯
    稱：伊並未出手毆打告訴人丙○○○，反係遭告訴人丙○○○抓傷手臂，而告訴
    人丙○○○係指訴伊毆打其「右胸、身上多次成傷」，與告訴人丙○○○所提診
    斷證明書上所載傷勢不相符合，另證人丁○○所證述「看到被告和告訴人丙○○○吵架，沒有其他人吵架、沒有看到告訴人丙○○○還手」等情節，復與告訴人
    丙○○○指訴之內容不甚符合，均不足據為論罪之依據云云。
二、經查：
  (一)右揭事實，業據告訴人丙○○○於警訊、偵查、原審及本院訊問時指訴綦詳，核
    與證人黃福詳於原審訊問時證稱：在八十八年十一月初（詳細時間不記得了），
    伊在永和市○○路十一巷十號、十二號管理員位置看電視時，聽到外面有吵架聲
音，就出來看，伊距離他們約有六、七公尺遠，看到被告和告訴人丙○○○可能
    因停車位的問題在吵架，而告訴人丙○○○當時曾對被告說，這位置是大家的，
    為何用釘子釘住，被告就罵告訴人丙○○○，告訴人丙○○○反問為何罵她，於
    是被告就用拳頭打告訴人丙○○○多下，告訴人丙○○○差點就跌倒了等語；於
    本院八十九年九月十八日訊問時證稱：伊當時在管理員的位置聽到吵架聲，伊就
    出來，走到距離他們六、七公尺的地方看，看到他們二人發生爭吵，說這個地是
    公家的，他們有發生拉扯，被告有打告訴人，用拳頭打他的胸部，當時有好幾個
    人在那邊看等語相符，又證人即事發後到場處理之警員甲○○於本院八十九年十
    月十六日訊問時證稱：到場之正確時間伊不記得了，伊是巡邏中接到勤務中心的
    通報到場的，到場的時候，沒有看見毆打，毆打已經結束，他們雙方都說要提起
    告訴，伊就請他們去驗傷，伊看到告訴人丙○○○左手上臂有受傷，被告身上有
    血跡但看不出明顯的傷，應該沒有受傷，當時現場當事人雙方都在，告訴人丙○○○的兒子有來拉開，旁邊有圍觀的民眾等語，並有台北縣警察局永和分局永和
    派出所於案發當日之工作紀錄簿影本一紙附卷可佐，而告訴人丙○○○遭被告毆
    打後受有右前胸、上臂及右面頰多處挫打傷暨局部微腫、壓痛等傷害之情形，復
    有永和振興醫院特種診斷書乙紙附卷可稽。
  (二)告訴人丙○○○於警訊及偵審中分別指述遭被告毆打情節雖有「打右胸、身上多
    次成傷」、「打胸部」、「搥胸部、頭部」等不一致情形，證人丁○○證述「看
    到被告和告訴人丙○○○吵架，沒有其他人吵架、沒有看到告訴人丙○○○還手
    」等情節，亦與告訴人丙○○○供稱：「梁教沂亦參與吵架、有還手抓被告的手
    」等情節不甚符合，而證人梁教沂於偵訊時亦證稱：當時伊在伊太太旁邊，並沒
    有看詳細被告打伊太太的情形，是聽伊太太說她被打等語，惟按被告、被害人或
    證人之陳述有部分前後不一致或相互間有所歧異時，究竟何者為可採，何者為不
    足採，法院原得本其自由心證予以斟酌取捨，非謂一有不符或歧異，即應認其全
    部供述均為不可採信（最高法院七十八年台上字第一四六九號判決意旨參照），
    查告訴人丙○○○與證人丁○○就「被告出手毆打告訴人丙○○○成傷」之基本
    事實之陳述並無不同，而告訴人丙○○○既曾供述遭毆打「胸部、身上多次、頭
    部」，復與上開特種診斷書所載傷勢部位並無明顯差異，而證人丁○○亦供陳是
    「聽到吵架聲才出來看」等語，是縱其二人供述稍有歧異，仍不能認其全部供述
    均不可採信。又證人之證詞原係證人就其本身所見聞之事實所為據實之陳述，自
    因證人本身就外界事務之見聞能力，見聞事件發生所處之位置遠近、角度及對事
    件發生見聞時間先後等客觀上之差異，而可能發生不一致之情形，亦不能以證人
    梁教沂當時未詳細見聞告訴人丙○○○遭被告毆打等情，與告訴人丙○○○及證
    人丁○○證述之情節不相一致，而採為對被告有利之認定。本院自得斟酌調查證
    據之結果，並綜合一切訴訟資料，本於自由心證認定被告確實出手毆打告訴人丙○○○成傷。至證人即被告之母親嚴漪於警訊及原審訊問時證稱：被告沒有打告
    訴人丙○○○云云，惟證人嚴漪為被告之母親，其證詞難免迴護被告，況本件事
    證明確，已如前述，證人嚴漪所述，即不能採為對被告有利之認定。
  (三)另告訴人丙○○○供承：「爭執時曾用手抓被告之手臂」等語，此並經證人嚴漪
    於警訊及原審訊問時證述明確，則告訴人丙○○○所受傷害應係緣於告訴人丙○○○以手抓被告手臂，而被告加以反擊所致，而被告於爭執發生後，主動報警處
  理，亦經本院調閱一一○報案之電話通聯紀錄查證屬實，此有受理電話報案分析
    表一紙附卷可稽，事涉被告傷害行為之動機、所受刺激及犯罪後之態度，併予認
    定。
  綜上敘述，被告所辯未出手毆打告訴人丙○○○成傷乙節，應為事後卸責之詞，不
  足採信，罪證已臻明確，其犯行堪以認定。至被告聲請再勘驗現場，以查明證人丁○○在永和市○○路十一巷十號、十二號管理員位置距事發現場四、五十公尺，是
  否能明確見聞事發狀況，惟證人丁○○於本院八十九年九月十八日訊問時即已證稱
  ：伊當時在管理員的位置聽到吵架聲，伊就出來，走到距離他們六、七公尺的地方
  看，看到他們二人發生爭吵等語，而當晚發生爭執之地點復有水銀燈，亦經原審勘
  驗屬實，此有勘驗筆錄附卷可稽，客觀上證人丁○○應可明確見聞事件發生經過，
  本院核無再行勘驗之必要，附此敘明。
三、核被告所為，係犯刑法第二百七十七條第一項之傷害罪。查：被告前於八十三年
    間因妨害自由案件，經臺灣板橋地方法院判處有期徒刑四月，上訴本院後撤銷改
    判有期徒刑三月確定，於八十四年十一月十日易科罰金執行完畢，此有臺灣高等
    法院檢察署刑案紀錄簡覆表在卷可徵，其受有期徒刑之執行完畢後，五年以內再
    犯有期徒刑以上之本罪，為累犯，應依刑法第四十七條規定加重其刑。
四、原審認被告乙○○罪證明確，適用刑法第二百七十七條第一項、第四十七條、第
    四十一條，罰金罰鍰提高標準條例第一條前段、第二條之規定，並審酌被告之品
    行、智識程度、因停車位問題與告訴人丙○○○發生爭執及遭抓手臂而出手予以
    毆打之動機、所受之刺激、傷害之手段，毆打告訴人後造成告訴人之傷害程度，
    以及被告犯罪後主動打電話報警處理，惟猶矢口否認犯行等一切情狀，量處有期
    徒刑三月，如易科罰金以三百元（銀元）折算一日。認事用法，核無不合，量刑
    亦屬適當。被告上訴意旨猶執前詞否認犯罪，而指摘原判決不當，為無理由，應
    予駁回。
據上論斷，應依刑事訴訟法第三百六十八條，判決如主文。
本案經檢察官劉靜婉到庭執行職務。
中      華      民      國    八十九    年     十一     月     十四     日
                              臺灣高等法院刑事第 十五 庭
                                  審判長法  官  房  阿  生
                                        法  官  胡  泉  元
                                        法  官  雷  元  結
右正本證明與原本無異。
不得上訴。
                                        書記官  梁  雅  華
中    華    民    國    八十九    年       十一     月    十五          日
附錄本案論罪科刑法條全文：
刑法第二百七十七條第一項：
傷害人之身體或健康者，處三年以下有期徒刑、拘役或一仟元以下罰金。


司法院資訊處製作；財團法人民間司法改革基金會備份。
